臺灣臺北地方法院民事判決　　　　　　　93年度訴字第3323號
原　　　告　乙○○
　　　　　　　　　　　　樓
訴訟代理人　黃鈺華律師
參　加　人　丙○○
被　　　告　甲○○
　　　　　　　　　　　　樓
訴訟代理人　陳明宗律師
上列當事人間分配表異議之訴事件，本院於94年5月25日言詞辯
論終結，判決如下：
    主  文
原告之訴駁回。
訴訟費用由原告負擔。
    事實及理由
壹、程序部分：本件原告起訴時以第一商業銀行股份有限公司（
    下稱第一銀行）及馬來西亞富析資產管理公司為被告，聲明
    請求：被告參與分配之金額除本金及強制執行費用之外，其
    利息部分應依當下指數型房貸年利率1.98％浮動利率計算。
    自民國90年8月29日至本件起訴日起算約三十四個月，每月
    利息為0.165％，應支付之利息為5.61％。本金為新臺幣（
    下同）16,900,000元。因此利息為948,090元。被告應分配
    之金額為17,848,090元。嗣變更被告為甲○○，並變更聲明
    為：本案之分配表計算應依第一銀行指數型房貸基準利率
    1.52％計算遲延利息及違約金之結果重新分配。經被告無異
    議而為本案之言詞辯論，依民事訴訟法第255條第2項之規定
    ，視為同意原告訴之變更。
貳、原告起訴主張：執行債務人丙○○及王金鳳以執行標的之不
    動產擔保債務人重仁國際股份有限公司（下稱重仁公司）與
    原債權人第一銀行所簽訂之借款契約、利息增補條款約定書
    及借款展期約定書（下稱系爭借款），惟前開借款利息、遲
    延利息及違約金之約定，違反消費者保護法有關定型化條款
    之規範而應屬無效，應依第一銀行指數型房貸基準利率1.52
    ％計算遲延利息及違約金，或依法定利率5％計算或依基本
    放款利率減碼3％計算等語。並聲明：本案之分配表計算應
    依第一銀行指數型房貸基準利率1.52％計算遲延利息及違約
    金之結果重新分配。
參、被告則以：系爭分配表所載利息係依債務人丙○○及王金鳳
    為重仁公司擔保新臺幣（下同）15,000,000元債務借款展期
    約定書第3項約定借款利息以年息9.09％按月計付，並於第
    一銀行調整新台幣基本放款利率時自當日起，按調整後新臺
    幣基本放款利率加年息1.15％調整計付；另3,000,000元部
    分，依借款展期約定書第3項以年息8.805％計付，並於第一
    銀行調整新臺幣基本放款利率時，自當日起，按調整後之新
    臺幣基本放款利率加年息1％調整計付，分配表所載利息並
    無違誤等語，資為抗辯。並聲明：駁回原告之訴。
肆、兩造不爭執之事實：
一、被告對原告取得拍賣抵押物裁定（本院91年度拍字第176號
    ）聲請強制執行（本院92年度執字第22696），本院執行處
    93年5月31日分配表如附件所示（下稱系爭分配表）。
二、被告對原告之執行債權本金為16,900,000元。
伍、得心證之理由：原告主張系爭借款利息、遲延利息及違約金
    之約定，違反消費者保護法有關定型化條款之規範而應屬無
    效，為被告否認，並以前揭情詞置辯，茲就兩造爭點即系爭
    借款利息、違約金之約定是否有效？茲論述如下：
一、按消費者保護法所稱之消費者，係指以消費為目的而為交易
    、使用商品或接受服務者而言，此觀同法第2條第1款規定自
    明。查系爭借款之借款人為重仁國際股份有限公司（下稱重
    仁公司）、連帶保證人丙○○則為該公司之董事長，而重仁
    公司實收資本額達50,000,000元，所營事業有12項包含各項
    物品進出口、企業管理及國內外投資諮詢、為國內工商業向
    國外金融提供消息或媒介等，此有重仁公司之登記資料可憑
    ，依重仁公司之資本額及所營事業以觀，該公司及法定代理
    人丙○○就金融借款方面各項約定應具有相當之知識及經驗
    ，顯非一般消費者，且其等向第一銀行為系爭借款係以公司
    之資金週轉為目的而為交易，非消費者之交易，自無消費者
    保護法之適用。原告主張系爭借款款利息、遲延利息及違約
    金之約定違反消費者保護法第11條之1（定型化契約審閱期
    間）、第13條（定型化契約條款未記載者應明示或公告其內
    容）及第12條（定型化契約內容對消費者顯失公平者）規定
    應屬無效，系爭分配表之利息應改依第一銀行指數型房貸基
    準利率1.52％計算遲延利息及違約金，或依法定利率5％計
    算或依基本放款利率減碼3％計算云云，自非可採。
二、依上所述，原告主張如附件所示之分配表之被告參與分配債
    權利息及違約金之約定應屬無效，應依第一銀行指數型房貸
    基準利率1.52％計算遲延利息及違約金之結果重新分配，為
    無理由，應予駁回。
陸、訴訟費用負擔之依據：民事訴訟法第78條。
中　　華　　民　　國　　94　　年　　6 　　月　　3 　　日
                  民事第五庭    法　官　張松鈞
以上正本係照原本作成
如對本判決上訴，須於判決送達後20日內向本院提出上訴狀
中　　華　　民　　國　　94　　年　　6 　　月　　3 　　日
                    　　　　　　書記官　黃媚鵑
